【裁判字號】    92,簡上,34
【裁判日期】    920724
【裁判案由】    勞動基準法
【裁判全文】
臺灣臺北地方法院刑事判決                          九十二年度簡上字第三四號
    上  訴  人  豐泰企業管理顧問有限公司
    即  被  告                .
    兼右代表人  乙○○  男  四十七歲（民國四十四年十一月二十二日生）
    共      同  蘇朝安律師
    選任辯護人  幸大智律師
                朱瑞陽律師
右列上訴人因違反勞動基準法案件，不服本院九十一年度簡字第四三八二號，中華民
國九十一年十二月十九日第一審判決（聲請簡易判決處刑案號：九十一年度偵字第四
二八五、二四一一二號），提起上訴，本院判決如左：
    主  文
上訴駁回。
    事  實
一、乙○○係設於台北市中正區○○○路○段一三八之二號豐泰企業管理顧問有限公
    司（下稱豐泰公司）之負責人，該公司經營事項包括企業管理之分析、診斷、諮
    詢、顧問等業務，為行政院勞工委員會所公告之支援服務業（原為顧問服務業）
    ，並為適用勞動基準法之事業。
二、豐泰公司自民國八十七年六月十六日起，僱用甲○○在該公司從事行政工作。詎
    該公司竟未對甲○○為任何終止勞動契約之預告，即委由經理丙○○於九十年十
    二月七日下午二時許，告知甲○○僅須做到當日即可，於同日終止與甲○○之勞
    動契約，嗣後乙○○以該公司具有勞動基準法第十一條第四款因業務性質變更，
    有減少勞工必要，又無適當工作可供安置之事由，開立離職證明書予甲○○，然
    未依勞動基準法第十七條之規定，發給甲○○資遣費。
二、案經台北市政府移送台灣台灣台北地方法院檢察署檢察官偵查聲請以簡易判決處
    刑。
    理  由
一、訊據上訴人即被告乙○○固承認為豐泰公司負責人，該公司曾開立離職證明書予
    甲○○，然未發給甲○○資遣費等情不諱，惟否認有何違反勞動基準法之犯行，
    辯稱：甲○○係由豐泰汽車股份有限公司（下稱豐泰汽車）所僱用，非由豐泰公
    司僱用；豐泰公司係要調整甲○○職務，而非要甲○○離職，是丙○○傳達錯誤
    ，事後並已撤銷錯誤意思表示，甲○○係自願離職，且縱豐泰公司有終止勞動契
    約之表示，亦屬甲○○有違反勞動契約情節重大之事由云云。經查：
（一）右揭事實業據證人甲○○證述綦詳，明確證稱：經理丙○○於九十年十二月七
      日下午二時許告知上面交代她的工作到今日為止，工作交接給別人，過一、二
      個鐘頭並問她是否已經找到工作等語（見偵查卷第二一頁反面、本院九十二年
      四月二十九日訊問筆錄第七、八頁）。證人丙○○亦證稱：甲○○工作表現並
      非很好，公司欲調整工作，但被甲○○拒絕，後來副總經理方錫勳說老闆的意
      思是要調整甲○○的職務，若甲○○不願意就要甲○○自願離職，因方錫勳未
      便出面，乃由他當壞人，上面的意思應是很清楚要甲○○離開等語（見偵查卷
      第四三頁）。並有離職證明書、台北市政府勞工局勞動檢查處公務電話紀錄、
      談話紀錄、台北市政府營利事業登記證、經濟部公司執照等在卷可資佐證。
（二）甲○○係任職於被告豐泰公司，由被告豐泰公司給付薪資，並參加勞保、健保
      之事實，業據證人甲○○證述在卷（見本院九十二年四月二十九日訊問筆錄第
      十二、十三頁），並有豐泰公司薪資表三張在卷足憑，雖豐泰汽車聘任約定書
      上記載甲○○係受聘於豐泰汽車，惟甲○○薪資既均由被告豐泰公司給付，而
      非豐泰汽車支付，並在被告豐泰公司參加勞保、健保，堪認被告豐泰公司方係
      勞動基準法規定僱用甲○○之雇主，勞動契約係存於被告豐泰公司與甲○○之
      間，無從以該受聘約定書之記載即認甲○○之雇主為豐泰汽車。
（三）證人方錫勳雖於本院審理時證稱：被告乙○○曾與他就甲○○之問題討論，要
      調整甲○○職務，他有告訴丙○○，要丙○○告訴甲○○，後來接到甲○○電
      話後，他有問丙○○，實際上被告乙○○沒有意思要甲○○離職，所以他還有
      請甲○○回來上班，但甲○○無法接受，後來是因甲○○希望請領失業補助，
      豐泰公司才開立離職證明書云云（見本院九十二年五月十四日訊問筆錄）。惟
      證人方錫勳於台北市政府勞工局勞動檢查處檢查員楊文治電話訪談時陳稱：甲○○非自願離職，是由丙○○說奉老闆（即被告乙○○）指示，直接開除甲○○）云云，有台北市政府勞工局勞動檢查處公務電話紀錄附卷可稽，於檢察官
      偵查時證稱：甲○○打電話給他後，他有向丙○○澄清，但丙○○說會搞定這
      件事，他因當時已遞辭呈準備離職，也不便太堅持，只跟丙○○說不可以開除
      或逼自動離職，並只告訴甲○○會回公司瞭解云云（見偵查卷第五六頁、第六
      十頁反面）。對於甲○○係如何離職，丙○○告知甲○○後，方錫勳事後有無
      再要求甲○○再回上班等節，前後所述並不相同，能否採信，已非無疑？且若
      係證人甲○○自願離職，或被告豐泰公司曾要求甲○○回來上班，撤銷原先錯
      誤意思表示，甚或被告豐泰公司認甲○○有違反勞動契約情節之重大事由，以
      被告乙○○身為被告豐泰公司負責人，商場歷練豐富，並非全無社會經驗之人
      ，豈會甘冒偽造文書之風險，開立不實之離職證明書，且該離職證明書明確記
      載甲○○之離職原因係勞動基準法第十一條第四款之規定，即因業務性質變更
      ，有減少勞工必要，又無適當工作可供安置，與其上開辯解情節，全不相符。
      況縱係證人丙○○之傳達有誤，然證人丙○○既為被告豐泰公司經理，復獲授
      權處理此事，由證人丙○○告知證人甲○○僅須做到當日為止，被告豐泰公司
      自於同日即已終止與甲○○之勞動契約，被告乙○○、豐泰公司所辯，尚無可
      採。本件事證已臻明確，被告犯行洵堪認定，應依法論科。
二、被告乙○○為勞動基準法第二條第二款所定之雇主即被告豐泰公司代表人，因執
    行業務違反勞動基準法第十七條規定，未發給資遣費，核被告乙○○所為，係犯
    同法第七十八條之罪，依同法第八十一條規定，對被告豐泰公司亦科以同法第七
    十八條之罰金。原審依刑事訴訟法第四百四十九條第一項前段、第三項、第四百
    五十四條第二項，勞動基準法第七十八條、第八十一條第一項前段，刑法第十一
    條前段、第四十二條第二項，罰金罰緩提高標準條例第二條之規定，各量處被告
    豐泰公司、乙○○罰金一萬元，被告乙○○罰金如易服勞役，以三百元折算一日
    。經核原審認事用法及量刑均無不當，被告豐泰公司、乙○○上訴指摘原判決不
    當，為無理由，應予駁回。
據上論斷，應依刑事訴訟法第四百五十五條之一第一項、第三項、第三百六十八條，
判決如主文。
本案經檢察官黃兆揚到庭執行職務。
中      華      民      國      九十二      年    七      月  二十四  日
                                      臺灣臺北地方法院刑事第五庭
                                          審判長  法  官  廖紋妤
                                                  法  官  紀文惠
                                                  法  官  陳容正
右正本證明與原本無異
本判決不得上訴
                                                  書記官  彭雅慧
中      華      民      國      九十二      年    七      月   二十五  日


司法院資訊處製作；財團法人民間司法改革基金會備份。
